臺灣橋頭地方法院民事判決
  110年度岡簡字第564號
原      告  林郭秀敏
訴訟代理人  林英質  
被      告  徐子孝  
            陸慶行  
上列當事人間請求確認優先承買權等事件，本院於民國111年11
月2日言詞辯論終結，判決如下：
    主      文
原告之訴駁回。
訴訟費用由原告負擔。
    事實及理由
一、原告主張：原告於民國102年間為坐落高雄市○○區○○段0000
    地號面積1,185.19平方公尺土地（重測前為同區拕子段69-9
    地號面積1,458平方公尺土地，下稱系爭土地）共有人，被
    告徐子孝於102年6月2日將系爭土地應有部分2/36（下稱系
    爭土地應有部分）出售並讓與所有權予被告陸慶行，於102
    年7月3日辦畢登記，惟被告並未通知原告行使優先購買權，
    並於土地登記申請書上記載他共有人願放棄優先購買權，以
    致原告未能行使優先購買權以取得系爭土地應有部分，而受
    有損害。又原告所受損害為被告間買賣系爭土地應有部分之
    單價，與嗣後系爭土地經法院判決變價分割之單價，以其價
    差乘以被告間買賣系爭土地應有部分折算面積，即新台幣（
    下同）450,417元。依民法第184條第1項前段、第185條及土
    地法第34條之1規定，原告得請求被告連帶賠償450,417元等
    情，並聲明：被告應連帶給付原告450,417元，及自111年11
    月3日至清償日止，按週年利率百分之5計算之利息。
二、被告則以：被告徐子孝於102年間拍賣取得系爭土地應有部
    分時，原告即未主張優先購買權，其就系爭土地應有部分之
    優先購買權，應認已消失，則被告間就系爭土地應有部分為
    買賣時，原告並無優先購買權可資行使。又被告否認共同侵
    害原告權利，亦否認應負損害賠償責任等語，資為抗辯，並
    聲明：原告之訴駁回。
三、查被告徐子孝於102年4月10日以122,200元拍定取得本院以1
    01年度司執字第161829號清償債務強制執行事件，所拍賣之
    系爭土地應有部分，拍定後本院民事執行處函詢原告是否行
    使優先購買權，原告未予回應，被告徐子孝復於102年6月2
    日將系爭土地應有部分出售並讓與所有權予被告陸慶行，土
    地登記申請書所載價金為89,100元，並於102年7月3日辦畢
    登記，於買賣時並未通知原告行使優先購買權等情，為兩造
    所不爭執，並有土地登記申請書在卷可稽（見本院卷第57-6
    9頁），復經本院調閱上開民事執行卷宗查明無訛，堪信為
    實在。
四、本院之判斷：
　㈠按共有人出賣其應有部分時，他共有人得以同一價格共同或
    單獨優先承購。土地法第34條之1定有明文。本件被告雖辯
    稱原告於被告徐子孝拍定取得系爭土地應有部分時，並未主
    張優先購買權，其就系爭土地應有部分之優先購買權應已消
    失云云，惟共有人出賣其應有部分時，他共有人是否願以同
    一價格優先承購，乃他共有人綜合考量該同一價格是否合理
    ，他共有人有無資力等因素後，決定是否行使優先購買權，
    是每次土地應有部分之出售，他共有人均有優先購買權可資
    行使，並非他共有人於某次買賣時不行使優先購買權，即謂
    他共有人之優先購買權已消失而不得於他次買賣行使。是被
    告徐子孝拍定取得系爭土地應有部分時，原告雖未行使優先
    購買權，於被告徐子孝將系爭土地應有部分出賣予被告陸慶
    行時，原告仍有優先購買權，是被告此部分抗辯，為無可採
    。
　㈡按共有人於出售應有部分時，未依法通知他共有人，即辦理
    有權移轉登記，致使他共有人喪失以同一價格及條件優先承
    購該應有部分之權利，雖應對他共有人負侵權行為損害賠償
    責任。惟按損害賠償，除法律另有規定或契約另有訂定外，
    應以填補債權人所受損害及所失利益為限。依通常情形，或
    依已定之計劃、設備或其他特別情事，可得預期之利益，視
    為所失利益，此觀民法第216條之規定自明。而該所失利益
    ，固不以現實有此具體利益為限，惟亦非指僅有取得利益之
    希望或可能為已足，尚須依通常情形，或依已定之計劃、設
    備或其他特別情事，具有客觀之確定性（最高法院106年度
    台上字第1218號判決參照）。查原告就被告間關於系爭土地
    應有部分之買賣有優先購買權存在，有如前述，依上開說明
    ，原告得請求被告賠償損害，惟應舉證證明其所受損害或所
    失利益為何。又原告固主張被告間關於系爭土地應有部分買
    賣之價格，與其嗣後因變價分割系爭土地所得之價格，其差
    價450,417元即為原告之損害云云，惟原告於被告間為系爭
    土地應有部分買賣時，即已為共有人，迄至原告提起本件訴
    訟之110年9月2日，均未見原告有何出售其應有部分之舉止
    ，難認原告有出售系爭土地應有部分之預定計畫，原告復未
    提出任何證據證明依其已定之計劃、設備或其他特別情事，
    有何可得預期之利益，則原告主張其有所失利益，即為無可
    採。又被告係於102年間買賣系爭土地應有部分，原告所主
    張之損害則係110年3月17日經本院以109年度簡上字第130號
    判決變價分割後，以系爭土地所得價額為計算基準，惟此一
    價差應係基於土地價格在8年間節節上漲所致，難謂係原告
    因被告未通知行使優先購買權所受之損害，且原告雖因未能
    行使優先購買權，而未取得系爭土地應有部分，惟其亦因此
    無須支出買賣價金，對其財產整體而言，並無損害。從而，
    原告主張被告未通知原告行使優先購買權，而依侵權行為法
    律關係及土地法第34條之1規定，請求損害賠償，於法即屬
    無據。
　㈢因故意或過失，不法侵害他人之權利者，負損害賠償責任。
    數人共同不法侵害他人之權利者，連帶負損害賠償責任。民
    法第184條第1項前段及第185條分別定有明文。本件原告主
    張被告於所有權移轉登記之申請書上為上開不實記載，已侵
    害原告之權利云云，惟於土地登記申請書上為不實記載，並
    不使原告之優先購買權喪失或消滅，自難謂對原告有何權利
    侵害可言，況原告並未舉證其因未能行使優先購買權，有何
    所受損害或所失利益，有如前述，則原告主張被告在土地登
    記申請書上為不實記載，以致原告未能行使優先購買權，而
    屬共同侵權行為，並依此請求損害賠償，於法洵屬無據。
五、綜上所述，本件原告依民法第184條第1項前段、第185條及
    土地法第34條之1規定，請求被告連帶給付450,417元，及自
    111年11月3日至清償日止，按週年利率百分之5計算之利息
    ，為無理由，應予駁回。
六、本件為判決基礎之法律關係已臻明確，兩造其餘之攻擊防禦
    方法核與判決結果不生影響，毋庸一一論列，併此敘明。
七、訴訟費用負擔之依據：民事訴訟法第78條。
中　　華　　民　　國　　111 　年　　11　　月　　16　　日
                    岡山簡易庭  法  官  林昶燁
以上正本係照原本作成。
如對本判決上訴，須於判決送達後20日內向本院提出上訴狀。如
委任律師提起上訴者，應一併繳納上訴審裁判費。
中　　華　　民　　國　　111 　年　　11　　月　　16　　日
                                書記官  顏崇衛